【裁判字號】    99,訴,1810
【裁判日期】    991029
【裁判案由】    侵權行為損害賠償
【裁判全文】
臺灣板橋地方法院民事判決              99年度訴字第1810號
原      告  乙○○
被      告  甲○○
上列當事人間侵權行為損害賠償事件，原告提起刑事附帶民事訴
訟，經本院刑事庭裁定移送前來（99年度簡附民字第119 號；刑
事案號：99年度簡字第2904號），本院於民國99年10月11日言詞
辯論終結，判決如下：
    主  文
被告應給付原告新台幣參仟元及自民國九十九年四月十三日起至
清償日止，按週年利率百分之五計算之利息。
原告其餘之訴駁回。
訴訟費用由被告負擔百分之一，餘由原告負擔。
本判決第一項得假執行。
原告其餘假執行之聲請駁回。
    事實及理由
一、原告起訴主張：被告基於妨害名譽之犯意，於民國96年8 月
    23日11時17分許，在其臺北縣板橋市○○街120 號5 樓住處
    ，利用電腦設備連結網際網路「PC DVD數位科技討論區」網
    頁，於該討論區主題為「攝影家抓侵權被批『蟑螂』，乙○
    ○濫訟被控誣告判刑」之網頁，使用帳號「kart0822」於該
    可供不特定人瀏覽之網頁留言：「他踢到鐵板根本是自己『
    太白痴』造成的」等語，以此方式公然侮辱原告，而侵害原
    告之名譽，為此依民法第184 條第1 項前段、第195 條第1
    項規定提起本訴等語，併為聲明：(一)被告應賠償原告新台幣
    100 萬元及自起訴狀繕本送達翌日起至清償日止，按年息5%
    計算之利息。(二)被告應負擔費用，於聯合報全國版第三頁（
    A3）以標楷體36號字刊登本件民事案之判決主文登載一天。
    (三)被告應將張貼傳輸於PCDVD 「數位科技討論區- 攝影家抓
    侵權被批『蟑螂』乙○○濫訟被控誣告判刑」http://forum
    .pcdvd.com.tw/showthread.php?t=740407& page=3&pp=10
    撰寫公然侮辱原告之文字如下：「kart 0822 他踢到鐵板根
    本是自己太白痴造成的...0000-00-00 00:17 AM」等足以貶
    損原告名譽之系爭內容及文字除去之。(四)訴訟費用由被告負
    擔。(四)第一項聲明原告願供擔保請准宣告假執行。
二、被告則以：原告第三項聲明之文字內容業已從網路上移除等
    語茲為抗辯，併為答辯聲明：原告之訴及假執行之聲請均駁
    回。
三、原告主張：被告於前揭時地，利用電腦設備連結網際網路「
    PC DVD數位科技討論區」網頁，於該討論區主題為「攝影家
    抓侵權被批『蟑螂』，乙○○濫訟被控誣告判刑」之網頁，
    使用帳號「kart0822」於該可供不特定人瀏覽之網頁留言：
    「他踢到鐵板根本是自己『太白痴』造成的」之事實，為被
    告所不爭執，並有原告於刑事案件所提出自「PC DVD數位科
    技討論區」網頁列印之上開留言內容附於臺灣板橋地方法院
    檢察  署99年度偵字第1410號偵查卷內可稽，有上開偵查影
    卷可佐，堪信為真實。且被告因上開行為，並經本院刑事庭
    以99年度簡字第2904號刑事簡易判決判處被告犯公然侮辱人
    罪，處罰金新台幣（下同）3,000 元，如易服勞役，以1,00
    0 元折算1 日，亦有上開刑事判決在卷可參，可認被告確有
    上開對原告公然侮辱之行為。
四、按因故意或過失，不法侵害他人之權利者，負損害賠償責任
    ；不法侵害他人之名譽而情節重大者，被害人雖非財產上之
    損害，亦得請求賠償相當之金額。其名譽被侵害者，並得請
    求回復名譽之適當處分。民法第184 條第1 項前段、第195
    條第1 項分別定有明文。又上開法文所謂相當，自應以實際
    加害情形與其名譽影響是否重大，及被害者之身分地位與加
    害人經濟狀況等關係定之。而慰撫金之賠償須以人格權遭遇
    侵害，使精神上受有痛苦為必要，其核給之標準固與財產上
    損害之計算不同，然非不可斟酌雙方身分資力與加害程度，
    及其他各種情形核定相當之數額，有最高法院47年台上字第
    1221號及51年台上字第223 號判例要旨可資參照。本件被告
    於前開網頁上以「他踢到鐵板根本是自己『太白痴』造成的
    」之語公然侮辱原告，依一般社會通念，其行為足以使原告
    於社會上之評價受到貶損，原告自受有精神上痛苦，是原告
    主張名譽權受損害而請求精神上賠償，核無不合。而查原告
    陳稱其為英國皇家攝影協會碩學會士，目前從事專業攝影師
    工作，每月收入約8 萬元等語；被告則陳稱其為高雄應用科
    技大學畢業，目前服役中等語，經本院審酌兩造教育程度、
    身分、社會地位、經濟狀況及原告所受名譽損害之程度等一
    切情狀，認原告請求被告賠償非財產上損害即精神慰撫金10
    0 萬元，核屬過高，應以3,000 元為適當，原告逾此部份之
    請求，自不應准許。
五、又原告並請求被告應負擔費用，於聯合報全國版第三頁（A3
    ）以標楷體36號字刊登本件民事判決主文一天。惟查：被告
    本件公然侮辱原告之行為，業經刑事判決及本件民事判決認
    定在案，而民刑判決書係任何人皆可上網查閱，應已足回復
    原告之名譽。且被告係在「PC DVD數位科技討論區」網頁，
    於該討論區主題為「攝影家抓侵權被批『蟑螂』，乙○○濫
    訟被控誣告判刑」之網頁就該討論主題為上開留言，應尚無
    大幅公開詆毀原告之意，而原告請求被告於聯合報全國版第
    三頁刊登本件民事判決主文，反使被告公然侮辱原告之內容
    公告周知，與被告侵害原告名譽之情節不成比例，實難認屬
    回復原告名譽之適當處分，本院因認原告前開登報之請求，
    並非原告回復名譽之適當處分，故不予准許。至原告另請求
    被告應將張貼傳輸於前開網頁之上開侮辱原告之留言除去一
    節，被告則抗辯稱該留言業已於該網站移除。而經本院職權
    於99年10月12日閱覽該網頁結果，確已未發現有被告上開留
    言，有本院於99年10月12日自上開網頁列印之資料2 紙在卷
    可證（見本院卷第38-1至38-2頁），是原告此部分請求，已
    無必要，亦應予駁回。
六、從而，原告依侵權行為之規定，請求被告給付原告3,000元
    ，及自起訴狀繕本送達翌日即99年4 月13日起至清償日止，
    按年息5%計算之利息，為有理由，應予准許；逾上開範圍之
    請求，為無理由，應予駁回。
七、末按所命給付之金額或價額未逾50萬元之判決，法院應依職
    權宣告假執行，民事訴訟法第389 條第1 項第5 款定有明文
    ，本件就原告勝訴部分，被告應給付之金額既未逾50萬元，
    爰依職權宣告假執行。至原告敗訴部分，其假執行之聲請亦
    失所附麗，應併予駁回。
八、結論：原告之訴為一部有理由，一部無理由，依民事訴訟法
    第79條、第389 條第1 項第5 款，判決如主文。
中    華    民    國    99    年    10    月    29    日
                  民事第一庭    法  官  黃信樺
以上正本係照原本作成
如對本判決上訴，須於判決送達後20日內向本院提出上訴狀。如
委任律師提起上訴者，應一併繳納上訴審裁判費。
中    華    民    國    99    年    10    月    29    日
                                書記官  李佳靜

司法院資訊處製作；財團法人民間司法改革基金會備份。
